臺灣臺北地方法院刑事判決　　　　　　 95年度簡上字第350號
上　訴　人
即　被　告　乙○○
上列上訴人即被告因毒品危害防制條例案件，不服本院95年度簡
字第3362號中華民國95年10月31日第一審簡易判決（起訴案號：
臺灣臺北地方法院檢察署95年度偵字第15688號 ），提起上訴，
本院管轄之第二審合議庭判決如下：
    主  文
原判決撤銷。
乙○○持有第二級毒品，累犯，處有期徒刑肆月，如易科罰金，
以新臺幣壹仟元折算壹日，減為有期徒刑貳月，如易科罰金，以
新臺幣壹仟元折算壹日。扣案之甲基安非他命（量微無法秤重）
沒收銷燬，扣案之玻璃吸食器壹個沒收。
    事  實
一、被告乙○○前因公共危險案件，經本院於民國92年1 月23日
    以92年度店交簡字第45號刑事判決判處有期徒刑3 月，於同
    年2 月27日確定，甫於92年11月18日執行完畢，竟仍基於持
    有第2級毒品之犯意，於95年7月15日21時50分，在臺北縣烏
    來鄉忠治村忠治48號住處內，持有第2 級毒品甲基安非他命
    （量微無法秤重），為警當場查獲，並扣得其所有內含甲基
    安非他命之玻璃吸食器1個。
二、案經臺北縣政府警察局新店分局報告臺灣臺北地方法院檢察
    署檢察官偵查後聲請簡易判決處刑。
    理  由
一、訊據上訴人即被告乙○○固坦承於上揭時、地為警扣得內含
    第2級毒品甲基安非他命之玻璃吸食器（下稱扣案物）1個一
    事，惟矢口否認扣案物為其所有，辯稱：扣案物雖係警方於
    伊住處房間牆壁上吊掛之外套口袋內所發現，然該外套並非
    其所有之物，伊亦無從知悉扣案物為何人所有；又復稱於其
    住院期間，家中房門遭到破壞，被人闖空門，且該段期間其
    友人丙○○時常進出該處所，故該外套可能係丙○○所遺留
    。再者，扣案物縱為其所有，亦是以前持有，因疏忽而忘記
    丟棄，而前持有毒品案件業已科刑並執行完畢，再為審判科
    刑豈無一罪二罰之虞等語。經查：
 (一) 扣案物經送鑑驗，確呈第2 級毒品甲基安非他命反應，此
      有憲兵司令部刑事鑑識中心95年9 月20日（95）安鑑字第
      01613 號鑑驗通知書在卷可參，又扣案物經送法務部調查
      局，以人類遺傳因子DNA STR型別鑑定法檢測，未檢出DNA
      型別，無法進行DNA比對事宜，有法務部調查局96年9月18
      日調科肆字第09600406160 號鑑定書附卷可稽，是既無法
      進行扣案物與被告DNA之比對，即無從按此DNA鑑定報告認
      定扣案物究為何人所有，亦無從據以排除扣案物為被告所
      有之物，尚難為被告有利認定之依據。
（二）次查，被告於95年7 月15日21時50分，於臺北縣烏來鄉忠
      治村忠治48號住處內，經臺北縣政府警察局新店分局偵查
      隊人員即證人甲○○持臺灣臺北地方法院檢察署黃檢察官
      立維核發之95年執字第2700號拘票（案由毒品危害防制條
      例）於前揭逮捕時地當場查獲，並扣得第2 級毒品甲基安
      非他命之玻璃吸食器1 組一節，此業經證人甲○○於本院
      96 年11月30日審判時證述明確 (本院卷當日審判筆錄第3
      至4頁)，被告就此亦不爭執，但稱我家大門玻璃破掉，已
      經沒有大門，客廳也沒有鎖云云 (審判筆錄第2頁、第5至
      6 頁）。惟就甲○○證言，拘提當天被告住處大門有鎖且
      無法從外面打開，若該處未設大門，其即無須煩請鄰居（
      即被告之親戚）代為敲門，亦無須等待被告開門，始得進
      入屋內；又其甫進屋時並未發覺大門玻璃有破碎情形 (審
      判筆錄第3至6頁），是被告既辯稱家中沒有大門，又言大
      門玻璃破碎，多有矛盾，其上開所辯難認可採。
（三）再者，扣案物究竟何人所有，被告時而稱係友人丙○○所
      有，時而稱係其疏忽忘記丟棄，前後所供時有不一，其前
      開所供，是否可信，已非無疑；況且，甲○○執行拘提併
      為附帶搜索，在被告房間牆壁吊掛之外套口袋內發現扣案
      物，此不僅有甲○○之證言 (審判筆錄第4頁)，被告且不
      爭執 (審判筆錄第6頁)。惟被告一再辯稱外套為友人丙○○所遺留，然證人丙○○因中風變成植物人，目前無法行
      動、不能言語，無法到庭作證，有司法警察製作之拘提證
      人報告書 1紙在卷足憑。然衡諸常情，若系爭外套為他人
      之物而非屬被告所有，其何須將他人所有之外套吊掛於住
      處房間牆上；又本件被告遭拘提時為盛夏 7月，復觀卷附
      照片系爭外套質料厚重，若為友人造訪所留，何以於盛夏
      時穿著厚重外套，於情難符，由此足認系爭外套係屬被告
      所有；參以扣案物係在被告所有之外套口袋內起獲，佐以
      外套放置地點又為其日常居住之房間，是扣案物應係被告
      持有無訛，被告雖執上詞置辯，惟其無法提出足以證明扣
      案物歸屬丙○○所有之證據，職此，扣案物堪認為被告所
      有，則扣案物內之安非他命即應屬被告所有，至為灼然，
      故被告所辯無非事後卸責之詞，難以採信。
（四）末查，被告雖辯稱家中大門遭破壞，被人闖空門，然究何
      時遭人侵入、何人所為及如何破壞，均未具體指明，亦無
      法提出其他積極證據足以證明，更未提出其他證據方法供
      本院調查，則被告辯稱遭闖空門等情，是否可信，容有疑
      義；再按證人甲○○於本院審理時證稱：「（問：搜索時
      被告有說家裡被闖空門嗎？）沒有。（問：拘提時被告在
      家嗎？）拘提當日其已在門外觀察一段時間，並先行向鄰
      居詢問被告情況，以確認被告在家；復就當時狀況判斷，
      被告不是從外面進來，而是本來就住在家裡（審判筆錄第
      4、5頁）」。就此而論，被告出院回家已有多時，倘若住
      處遭外人入侵，何以未曾就此報警備案，不符常理。再者
      ，被告又執扣案物係其從前持有尚未丟棄為辯，而該施用
      毒品案件業經本院以94年易字第1621號判決有期徒刑4 月
      ，且於95年11月16日執行完畢；惟查，被告前施用第2 級
      毒品案件為其於94年間所犯，與本案犯罪時點相隔時間甚
      遠，難認扣案物為前案遺留之物；甚且，被告既自承久未
      吸食毒品，卻任憑扣案物置於得以任意支配之外套口袋內
      ，並將外套掛於牆上，而不作任何處理，顯不合理。是以
      ，扣案物乃係在被告住處查獲，而其既未能提出在住院期
      間確有不明人事闖空門之相關證據供本院調查審酌，僅空
      言家中遭人闖入，扣案物非其所有，是被告犯後一再設詞
      狡飾犯行，圖免罪責，其上開所辯不足採信。
  (五)從而，被告持有內含甲基安非他命之玻璃吸食器 1個，事
      證明確，被告犯行足堪認定，應依法論科。
二、核被告所為，係犯毒品危害防制條例第11條第2項持有第2級
    毒品罪。查被告前因公共危險案件案件，經本院於92年 1月
    23日以92年度店交簡字第45號判決有期徒刑3月，於同年2月
    27日確定，甫於92年11月18日執行完畢，有台灣高等法院被
    告前案紀錄表1份在卷可稽，其受有期徒刑之執行完畢，於5
    年以內故意再犯本件最重本刑為有期徒刑以上之罪，為累犯
    ，應依刑法第47條第1 項之規定，加重其刑。原審以被告事
    證明確，予以論罪科刑，並諭知易科罰金併其折算標準，固
    非無見，被告指摘原判決違誤，實無理由; 惟中華民國九十
    六年罪犯減刑條例業於96年7月4日修正公布，並於同年月16
    日施行，原審未及審酌，原判決即有裁判後法律變更而未為
    適法裁判之處，自屬無可維持，應由本院予以撤銷改判。爰
    審酌被告之生活狀況、智識程度及犯罪後之態度等一切情狀
    ，量處如主文第2 項所示之刑及就所處之刑及減後之刑分別
    依中華民國96年罪犯減刑條例減其宣告刑2分之1，並諭知易
    科罰金併其折算標準。至扣案之甲基安非他命（量微無法秤
    重），應依毒品危害防制條例第18條第1 項前段規定沒收銷
    燬之；扣案之玻璃吸食器1 個，係用以盛裝被告所持有之甲
    基安非他命，為被告所有且供犯本罪所用之物，應依刑法第
    38條第1項第2款之規定宣告沒收。
據上論斷，應依刑事訴訟法第455條之1第3 項、第369條第1項前
段、第364條、第299條第1項前段，毒品危害防制條例第11條第2
項、第18條第1項前段，刑法第11條、第47條第1 項、第41條第1
項前段、第38條第1項第2款，中華民國九十六年罪犯減刑條例第
2條第1項第3款、第7條、第9條，判決如主文。
本案經檢察官杜慧玲到庭執行職務。
中　　華　　民　　國　　96　　年　　12　　月　　7 　　日
                  刑事第四庭    審判長法　官  劉慧芬
                                      法  官  郭惠玲
                                      法  官  呂政燁
以上正本證明與原本無異。
不得上訴。
                                      書記官  呂欣穎
中　　華　　民　　國　　96　　年　　12　　月　　7 　　日
附錄本案論罪科刑法條全文：
毒品危害防制條例第11條
持有第一級毒品者，處 3 年以下有期徒刑、拘役或新臺幣 5 萬
元以下罰金。
持有第二級毒品者，處 2 年以下有期徒刑、拘役或新臺幣 3 萬
元以下罰金。
持有專供製造或施用第一、二級毒品之器具者，處 1 年以下有期
徒刑、拘役或新臺幣 1 萬元以下罰金。
持有毒品達一定數量者，加重其刑至二分之一，其標準由行政院
定之。
毒品危害防制條例第18條
查獲之第一、二級毒品及專供製造或施用第一、二級毒品之器具
，不問屬於犯人與否，均沒收銷燬之；查獲之第三、四級毒品及
製造或施用毒品之器具，無正當理由而擅自持有者，均沒入銷燬
之。但合於醫藥、研究或訓練之用者，得不予銷燬。
前項合於醫藥、研究或訓練用毒品或器具之管理辦法，由法務部
會同行政院衛生署定之。
